【裁判字號】    99,訴,631
【裁判日期】    990611
【裁判案由】    毒品危害防制條例
【裁判全文】
臺灣臺北地方法院刑事判決               99年度訴字第631號
公  訴  人  台灣台北地方法院檢察署檢察官
被      告  甲○○
上列被告因違反毒品危害防制條例案件，經檢察官提起公訴（99
年度毒偵字第943 號、99年度毒偵字第1204號），本院依簡式審
判程序判決如下：
    主  文
甲○○施用第一級毒品，累犯，處有期徒刑拾壹月；又施用第一
級毒品，累犯，處有期徒刑拾壹月，扣案之第一級毒品海洛因壹
包（驗餘淨重零點零陸陸公克），沒收銷燬之。應執行有期徒刑
壹年陸月，扣案之第一級毒品海洛因壹包（驗餘淨重零點零陸陸
公克），沒收銷燬之。
    事  實
一、甲○○前於民國88年間，因施用毒品案件，經台灣板橋地方
    法院裁定送觀察、勒戒後，認有繼續施用毒品之傾向，經同
    院裁定令入戒治處所施以強制戒治，嗣戒治成效經評定為合
    格，而無繼續戒治之必要，經該院裁定停止戒治，所餘戒治
    期間付保護管束。詎其於保護管束期間復因施用毒品，違反
    保護管束應遵守事項情節重大，經該院以88年度毒聲字第65
    93號裁定撤銷停止戒治，令入戒治處所施以強制戒治，於92
    年11月29日強制戒治執行完畢。又於95年間，因施用毒品案
    件，經本院以95年度訴字第218 號判決判處有期徒刑9 月確
    定，於97年6 月19日執行完畢。詎復基於施用第一級毒品海
    洛因之犯意，於99年1 月18日13時許，在台北市萬華區青年
    公園公廁內，以針筒注射方式，施用海洛因1 次。嗣於99年
    1 月19日0 時許，為警在台北市○○區○○路2 段261 巷口
    查獲，經警採尿送驗，呈嗎啡陽性反應。又基於施用海洛因
    之犯意，於99年3 月11日7 時許，在台北市○○區○○街與
    環河南路旁之公廁內，以相同方式施用海洛因1 次，嗣於同
    日13時30分許，為警在台北市萬華區○○○路○ 段71號前查
    獲，並扣得海洛因1 包（驗餘淨重0.066 公克），經警採尿
    送驗，呈嗎啡、可待因陽性反應。
二、案經台北市政府警察局萬華分局報告台灣台北地方法院檢察
    署檢察官偵查起訴。
    理  由
一、本件被告甲○○所涉係死刑、無期徒刑、最輕本刑為3 年以
    上有期徒刑或高等法院管轄第一審案件以外之罪，並於本院
    行準備程序時就被訴事實為有罪之陳述，本院合議庭依刑事
    訴訟法第273 條之1 第1 項規定，裁定改由受命法官獨任行
    簡式審判程序，先予敘明。
二、上開犯罪事實，業據被告甲○○坦承不諱，且其2 次為警採
    集之尿液送驗結果，均呈嗎啡、可待因陽性反應，有台灣尖
    端先進生技醫藥股份有限公司99年1 月22日、99年3 月25日
    出具之濫用藥物檢驗報告、台北市政府警察局偵辦毒品案件
    尿液檢體委驗單附卷可稽，又扣案之毒品1 包（驗餘淨重0.
    066 公克）經鑑定為海洛因，有交通部民用航空局航空醫務
    中心毒品鑑定書在卷可憑，此外，復有台北市警察局萬華分
    局扣押物品目錄表、台北市政府警察局萬華分局查獲涉嫌毒
    品危害防制條例毒品初步鑑驗報告單、查獲毒品照片1 張可
    資佐證，足徵被告前開自白與事實相符。本件事證明確，被
    告犯行洵堪認定。
三、按毒品危害防制條例於92年7 月9 日修正公布，自93年1 月
    9 日施行，其中第20條、第23條將施用毒品之刑事處遇程序
    ，區分為「初犯」及「5 年內再犯」、「5 年後再犯」。依
    其立法理由之說明：「初犯」，經觀察勒戒或強制戒治後，
    應為不起訴處分或不付審理之裁定；經觀察勒戒或強制戒治
    執行完畢釋放後，「5 年內再犯」者，因其再犯率甚高，原
    實施之觀察勒戒及強制戒治既已無法收其實效，爰依法追訴
    或裁定交付審理。至於經觀察勒戒或強制戒治執行完畢釋放
    後，「5 年後再犯」者，前所實施之觀察勒戒或強制戒治已
    足以遮斷其施用毒品之毒癮，為期自新及協助其斷除毒癮，
    仍適用「初犯」規定，先經觀察勒戒或強制戒治之程序。從
    而依修正後之規定，僅限於「初犯」及「5 年後再犯」二種
    情形，始應先經觀察勒戒或強制戒治程序。倘被告於5 年內
    已再犯，經依法追訴處罰，縱其第3 次（或第3 次以上）再
    度施用毒品之時間，在初犯經觀察勒戒或強制戒治執行完畢
    釋放5 年以後，已不合於「5 年後再犯」之規定，且因已於
    「5 年內再犯」，顯見其再犯率甚高，原實施觀察、勒戒或
    強制戒治，已無法收其實效，即應依該條例第10條處罰（最
    高法院95年度第7 次刑事庭會議決議第2 點參照）。經查，
    本件被告前因施用毒品案件，於92年11月29日強制戒治執行
    完畢，惟其於釋放後5 年內，於95年間因施用毒品案件，經
    本院以95年度訴字第218 號判決判處有期徒刑9 月確定，此
    有台灣高等法院被告前案紀錄表在卷可參，揆諸前開法條及
    說明，被告所為本件施用海洛因之犯行，並無「初犯」規定
    之適用，而應直接訴追處罰。
四、核被告所為，均係犯毒品危害防制條例第10條第1 項之施用
    第一級毒品罪。被告持有毒品之低度行為，為施用之高度行
    為所吸收，不另論罪。其所犯2 次施用第一級毒品罪，犯意
    各別，行為互殊，應分論併罰。被告前於95、96年間因施用
    毒品案件，分別經本院以95年度訴字第218 號、95年度訴字
    第1470號判決判處有期徒刑9 月、10月確定，又因施用毒品
    案件，經台灣板橋地方法院以96年度訴第370 號判決判處有
    期徒刑11月確定，以及本院以96年度訴更一字第9 號判決判
    處有期徒刑1 年確定，上開案件均經減刑，前二案並定應執
    行刑為有期徒刑9 月，四案徒刑接續執行，於97年6 月19日
    縮刑期滿執行完畢，有台灣高等法院被告前案紀錄表在卷可
    按，其受有期徒刑之執行完畢後，5 年以內故意再犯本件有
    期徒刑以上之罪，為累犯，依刑法第47條第1 項之規定加重
    其刑。爰審酌被告前犯多次施用毒品罪，經判處罪刑仍不知
    悔改，再施用毒品，然坦承犯行等一切情狀，分別量處如主
    文所示之刑，暨定應執行之刑。扣案之海洛因1 包（驗餘淨
    重0.066 公克）為第一級毒品，應依毒品危害防制條例第18
    條第1 項前段規定，沒收銷燬之。
據上論斷，應依刑事訴訟法第273 條之1 第1 項、第299 條第 1
項前段，毒品危害防制條例第10條第1 項、第18條第1 項前段，
刑法第11條、第47條第1 項、第51條第5 款，判決如主文。
本案經檢察官高維駿到庭執行職務
中    華    民    國    99    年    6     月    11    日
                  刑事第七庭      法  官  林欣苑
上正本證明與原本無異。
如不服本判決應於收受送達後10日內向本院提出上訴書狀，並應
敘述具體理由；其未敘述上訴理由者，應於上訴期間屆滿後20日
內向本院補提理由書（均須按他造當事人之人數附繕本）「切勿
逕送上級法院」。
                                  書記官  劉英芬
中    華    民    國    99    年    6     月    14    日
附錄所犯法條
毒品危害防制條例第10條
施用第一級毒品者，處6 月以上5 年以下有期徒刑。
施用第二級毒品者，處3 年以下有期徒刑。

司法院資訊處製作；財團法人民間司法改革基金會備份。
